# 请教陈老师关于并表的一个问题

提问人：yjscmd 时间：2016-09-10 12:36:30
陈老师好，我有个棘手的并表问题想请教： 假设某房企甲并购了公司A，享有A公司51%股权，原股东持有余下49%股权，根据并购协议甲可以控制A公司的重要经营决策并享有可变回报。 并购协议里同时约定：由于公司A下面有两块地，约定地块 1 的已发生的投入及后续投入，收益及负债义务都归原老股东享有，地块 2 有新股东及老股东共同开发，按持股比例承担投入及享有收益。地块 1 和地块 2 会分开核算，分账户管理。 我的疑问是： 有了地块 1 的约定，会影响甲并表A公司吗？我理解是依然可以并表，只是并表的话，地块 1 不知道该怎么做合并会计处理及合并报表上该如何列示？ 个人感觉由于新股东甲不享有地块 1 的任何权利及义务，地块 1 对应的资产没法在合并报表体现吧？这样的话该怎么处理呢？列示为非控制性权益？还是列为应付原股东一笔负债？
这个困扰我蛮久的，希望陈老师指点，另外有遇到类似情况朋友可以帮忙分享下经验哈，感谢！

回答人：chenyiwei
在 2014 年合并报表准则修订后，这个问题比较麻烦。这个案例中甲公司只是收购了A名下其中一个地块的合作开发权益（对该地块的合作开发享有主导权），事实上甲公司只控制地块 2 ，将地块 1 的财务状况和损益纳入合并报表确实不恰当。但是，因为地块 2 不符合《企业会计准则第 33 号——合并财务报表（ 2014 年修订）》规定的“单独主体”的判断标准，与A的其他资产和负债之间并无防火墙隔离。因此，按目前的准则规定，A的报表还是应当作为一个整体，完整纳入甲公司的合并报表，相应地将原股东在地块 1 下的权益作为少数股东权益（也可能是计入负债，相应地归属于原股东的收益计入当期损益，根据不同合同条款确定）。如果只将地块 2 纳入合并，反倒成了特殊编制基础财务报表了。这一状况将显著提升会计编制报表和审计该报表的工作量和风险。

提问人：yjscmd 时间：2016-09-12 15:42:45
感谢陈老师！将A报表作为一个整体纳入合并是比较顺的，相应地块 1 是做少数股东权益还是做负债呢？这块有什么准则依据吗？还是企业自行判断？相应地块 1 产生的损益如何在合并报表列示？我觉得不能把地块 1 产生的收入放入合并总收入里吧？但列示为少数股东损益似乎调整分录不知道该怎么写...... 另外，关于单独主体的判断标准具体是什么呢？ 老师有类似整体并入和单独主体合并的案例可以分享学习下吗？感谢！

回答人：chenyiwei
1 、关于单独主体的确认问题，可参考《企业会计准则第 33 号——合并财务报表（ 2014 年修订）》的应用指南和瑞华的实务操作指南中的相应内容，其中瑞华的实务操作指南我在本版面上发过。 2 、如果协议约定在地块 1 的开发和销售完成后，原股东可以以减资方式实现退出，或者有权将其股权转让给甲公司，甲公司不得拒绝或设置障碍，则这种情况下应将原股东在地块 1 中的权益列为负债，相应地不形成少数股东权益或少数股东损益。

提问人：yjscmd 时间：2016-09-12 22:27:47
谢谢陈老师我再读读准则和瑞华事务指南 关于 2 、如果协议没提到原股东的退出，是否就要列示为少数股东权益/损益呢？比如地块 1建完销售，产生的销售收入及结转的成本在合并报表上同时列示在主营业务收入、主营业务成本和少数股东损益里吗？ 3 、有个新问题，假设地块 1 建成后不出售，而是由项目公司A自持然后以底价（名义价）租赁给老股东，老股东在对外出租获取租赁收入，由于长期持有，因此不涉及老股东的退出。这样对于合并报表：地块 1 对应的自持物业是要列为投资性房地产并对应评估，同时租给老股东的租赁收入等也列示在收入中，之后对应确认少数股东损益及少数股东权益对吗？ 4 、上述情况IFRS和PRC准则上有差异吗？ 非常感谢！

回答人：chenyiwei
2 、如果没有明确的退出安排或者合作年限，则另一方的权益可作为少数股东权益和少数股东损益。 3 、是。 4 、单独主体认定问题，IFRS与PRC无差异。